【裁判字號】    90,重訴,2693
【裁判日期】    901123
【裁判案由】    清償債務
【裁判全文】
臺灣臺北地方法院民事判決  九十年度重訴字第二六九三號
    原      告    亞洲信託投資股份有限公司
    法定代理人    戊○○
    訴訟代理人    丙○○
    被      告    萬年建設股份有限公司
    兼法定代理人  乙○○
    被      告    丁○○
                  甲○○
右當事人間清償債務事件，本院判決如左：
    主      文
被告萬年建設股份有限公司、乙○○、甲○○應連帶給付原告新台幣伍仟貳佰肆拾壹
萬陸仟陸佰伍拾肆元及自民國八十九年十二月十八日起至清償日止，按週年利率百分
之八計算之利息，並自民國八十九年十二月十八日起至清償日止按週年利率百分之八
計算之違約金。
原告其餘之訴駁回。
訴訟費用由被告萬年建設股份有限公司、乙○○、甲○○連帶負擔。
本判決第一項於原告以新台幣壹仟柒佰肆拾柒萬元供擔保後，得假執行。
原告其餘假執行之聲請駁回。
    事      實
甲、原告方面：
  一、聲明：
    (一)被告應連帶給付原告新台幣（下同）伍仟貳佰肆拾壹萬陸仟陸佰伍拾肆元及自
      民國（下同）八十九年十二月十八日起至清償日止，按週年利率百分之八計算
      之利息，並自八十九年十二月十八日起至清償日止按週年利率百分之八計算之
      違約金。
    (二)訴訟費用由被告連帶負擔。
    (三)願供擔保請准宣告假執行。
  二、陳述：
    (一)緣被告萬年建設股份有限公司（以下簡稱萬年公司）於八十五年十二月十七日
      委託原告代向中興票券公司保證發行商業本票事項，並邀其餘被告為連帶保證
      人，保證期限自八十五年十二月十七日至八十九年十二月十七日止，並依該委
      任保證契約第四條之約定，因本契約所發生之一切墊付款項，立約人及連帶保
      證人均願如數償還，並以原告墊付當時行庫最高利率計付利息及違約金，此有
      委任保證契約為證。
    (二)詎原告保證被告發行之商業本票伍仟貳佰肆拾萬元，於八十九年十二月十六日
      因存款不足退票，原告於八十九年十二月十八日，先行代墊該款項及遲延利息
      壹萬陸仟陸佰伍拾肆元，計伍仟貳佰肆拾壹萬陸仟陸佰伍拾肆元，經向被告請
      求返還，竟置之不理。
    (三)按連帶債務人之債權人，得對於債務人中之一或數人或其全體，同時或先後請
      求全部或一部之給付，民法第二百七十三條第一項定有明文，又保證債務所謂
      連帶，保證人與主債務人負同一債務，對於債權人各負全部給付之責任而言，
      最高法院四十五年台上字第一四二六號判例足資參照，茲被告萬年公司未依約
      清償，而其餘被告既為連帶保證人，並願拋棄民法債篇第二十四章所定有關保
      證人之權利，依約均應連帶負清償之責，為此依消費借貸及連帶保證之法律關
      係提起本件訴訴。
  三、證據：提出委任保證契約書乙份、中興票券金融股份有限公司八十九年十二月
      十八日興營字第五七八號函、本票及退票理由單、支票、利率查詢表等影本為
      證。
乙、被告方面：
  (甲)、被告丁○○部分：
    一、聲明：原告之訴及假執行聲請均駁回。
    二、陳述：伊固於委任保證契約書上簽名，惟保證期間係自八十五年十二月十七
        日起至八十八年十二月十七日止，且伊於八十七年五月三十一日由亞洲集團
        退職後，該集團向伊保證解除伊之一切連帶保證責任，況且該公司曾於八十
        八年十二月二十七日致函原告重申解除伊之連帶保證責任，然而原告於八十
        八年八月三日通知伊前往簽訂延長保證期限，但伊並未簽具延長保證期間。
    三、證據：提出員工服務證明、八十八年十二月二十七日申請書、原告八十八年
        八月三日亞業字第八八０六五五號函、存證信函等影本為證。
  (乙)、被告萬年公司、乙○○、甲○○部分：
      被告均未於言詞辯論期日到場，亦未提出準備書狀作何聲明或陳述。
    理      由
甲、程序方面：
  一、依原告所附之委任保證契約第八條約定，立約人及保證人如因違背本契約規定
      之條款提起訴訟時，願以原告公司所在地即台北市○○○路○段一一六號之法
      院（即本院）為管轄法院，本院自有管轄權，合先敘明。
  二、本件被告萬年公司、乙○○、甲○○均未於言詞辯論期日到場，核無民事訴訟
      法第三百八十六條各款所列情形，爰依原告之聲請，由其一造辯論而為判決。
乙、實體方面：
  一、原告起訴主張就被告萬年公司、乙○○、甲○○於八十五年十二月十七日簽訂
      委任保證契約，嗣後增定特約條款，將委任保證期限至八十九年十二月十七日
      止，而於八十九年十二月十八日為被告萬年公司代墊票款及遲延利息合計伍仟
      貳佰肆拾壹萬陸仟陸佰伍拾肆元之事實，業據其提出與所述相符之提出委任保
      證契約書乙份、中興票券金融股份有限公司八十九年十二月十八日興營字第五
      七八號函、本票及退票理由單、支票等影本為證，堪信原告此部分事實之主張
      為真正。
  二、按卷附委任保證契約第四條約定，原告因本契約而發生之一切墊付款項（包括
      貸償稅捐及滯納費及其他墊款）立約人及連帶保證均願如數償還，並願自墊付
      之日起償清之日止，按照原告墊付當時之最高利率計付利息，並另按該利率計
      算加付違約金，從而原告依據委任保證契約及連帶保證之法律關係，請求被告
      萬年公司、乙○○、甲○○給付如主文所示之利息、違約金，即無不合，應予
      准許。
  三、另原告主張被告丁○○亦應負連帶清償之責云云，然被告則以伊已解除保證責
      任，自不應負連帶清償之責等語置辯，查依卷附委任保證契約第一條第三項約
      定，「保證期間自八十五年十二月十七日至八十八年十二月十七日止，且本契
      約存續期間自訂約之日起至立約人完全履行保證事項清償一切款項之日止，」
      ，再者被告抗辯並未與原告簽訂增定特約條款即將保證期限延至八十九年十二
      月十七日乙節，亦為原告訴訟代理人到庭陳述實屬（見本院九十年十一月十九
      日言詞辯論筆錄自明），復參以被告所提出原告於八十八年八月三日以亞業字
      第八八０六五五號函催告被告前來配合辦理增訂條文之簽章手續觀之，顯見兩
      造所約定之保證期限係自八十五年十二月十七日至八十八年十二月十七日止，
      並未延長至八十九年十二月十七日乙節，堪以採認，是依兩造所簽訂委任保證
      契約，即約定保證人即被告丁○○就一定期間內（即八十五年十二月十七日至
      八十八年十二月十七日止）所發生之債務為保證，亦即此期間不過為決定保證
      債務額之範圍而已，然原告主張系爭代墊款係於八十九年十二月十八日所發生
      ，足徵該保證債務額並非在被告丁○○所約定之保證期間內所發生，因此被告
      丁○○抗辯無須負連帶保證責任乙節，要屬可採，故原告此部分之請求為無理
      由，應予駁回。
丙、假執行之宣告：本判決原告勝訴部分，原告陳明願供擔保，聲請宣告假執行，核
    無不合，爰酌定相當擔保金准許之，至原告敗訴部分，其假執行之聲請亦失所附
    麗，不應准許。至於訴訟費用負擔部分，因原告對於被告萬年公司、乙○○、甲○○仍為全部之勝訴之判決，本院審酌後仍應由被告萬年公司、乙○○、甲○○
    連帶負擔訴訟費用，併此敘明。
丁、結論：原告之訴為一部有理由，一部無理由，依民事訴訟法第三百八十五條第一
    項前段、第七十九條但書、第八十五條第二項、第三百九十條第二項，判決如主
    文。
中      華      民      國    九十      年     十一     月     二十三   日
                                            民事第四庭法      官  陳博文
右為正本係照原本作成
如對本判決上訴，須於判決送達後廿日內向本院提出上訴狀
中      華      民      國    九十      年     十一     月     二十三   日
                                                      書  記  官  蔡嘉萍


司法院資訊處製作；財團法人民間司法改革基金會備份。
